臺灣臺南地方法院民事判決　　　　　　　95年度訴字第1591號
原　　　告　甲○○
被　　　告　乙○○
上被告因過失傷害案件，原告提起刑事附帶民事訴訟請求侵權行
為損害賠償，經本院刑事庭裁定移送前來，業於民國96年1月29
日言詞辯論終結，判決如下：
    主　    文
被告應給付原告新台幣萬捌仟肆佰肆拾柒元，及自民國九十五
年九月十五日起至清償日止，按週年利率百分之五計算之利息。
原告其餘之訴駁回。
訴訟費用由被告負擔百分之七，餘由原告負擔。
本判決原告勝訴部分得假執行。
原告其餘假執行之聲請駁回。
    事實及理由
一、被告經合法送達，無正當理由未於言詞辯論期日到場，核無
    民事訴訟法第386條各款所列情形，爰准原告之聲請，由其
    一造辯論而為判決。
二、次按訴狀送達後，原告不得將原訴變更或追加他訴。但擴張
    或減縮應受判決事項之聲明者，不在此限，民事訴訟法第25
    5條第1項但書第3款定有明文。本件原告起訴時請求被告給
    付的金額為新台幣（下同）522,603元，其中關於醫療費用
    部分之損失原係請求5,140元，嗣於民國95年12月14日行言
    詞辯論程序時，先減縮該醫療費用部分之金額為4,890元，
    後於本院96年1月11日行言詞辯論程序時，以言詞擴張該醫
    療費用金額為5,240元，請求被告給付之金額合計為522,703
    元，經核分別屬於減縮及擴張應受判決事項之聲明，揆諸前
    揭法條規定，均無不合，應分別予以准許，合先敘明。
三、原告起訴主張：
  (一)被告乙○○於民國95年3月17日凌晨1時20分許，駕駛車號12
    85-MA號自小客貨車沿臺南市○○路外側車道由西往東方向
    行駛，行經設有閃光號誌之民生路與海安路交岔路口，本應
    注意汽車行經上開交岔路口，其車行方向為閃光黃燈，應減
    速接近，注意安全，小心通過，且汽車行駛時，駕駛人應注
    意車前狀況，並隨時採取必要之安全措施，而依當時情形，
    並非不能注意，竟疏未注意，未減速慢行，亦未注意車前狀
    況，即駛入該路口，而與適時沿海安路快車道由北往南方向
    行駛，由原告所駕駛車號4063-GH號之自小貨車發生碰撞，
    致原告受有胸部挫傷、腹部挫傷、左手挫傷併手指撕裂傷等
    傷害。為此依據侵權行為損害賠償之法律關係，請求被告賠
    償新台幣（下同）522,703元，及自起訴狀繕本送達翌日起
    至清償日止，按週年利率百分之五計算之利息。並願供擔保
    ，請准宣告假執行。茲將請求明細臚列如下：
    1.醫療費用5,240元：有診斷證明書1紙及醫療收據25紙為證
      。
    2.減少營業收入341,063元及支出租金之損失38,400元，二
      者合計379,463元：原告係以擺夜市攤販賣草莓為生，事
      故發生至今因身體疼痛無法工作，夜市租金每日須600元
      ，且為每季繳交一次，並且無法退費，合計租金損失38,4
      00元。另每日之營業損失有每日進貨單為證，以前4個月
      每月平均進貨金額為136,425元，獲利百分之百，乘以2.5
      個月，損失共計341,063元，二者合計379,463元。
    3.車輛修理共計支出28,400元，有估價單及收據1紙為證。
    4.貨物損失9,600元：事故當日因車輛翻覆造成車上草莓損
      壞及生財器具損壞共計9,600元。
    5.精神慰撫金10萬元：被告肇事後迄今對原告不聞不問，原
      告申請調解也拒絕前往，原告至今身體都還未恢復，且為
      善後事宜忍痛奔波，身心受有莫大痛苦，因此請求被告賠
      償精神慰撫金10萬元。
  (二)本件未請領強制險。
四、得心證之理由：
  (一)原告主張被告乙○○於95年3月17日凌晨1時20分許，駕駛車
    號1285-MA號自小客貨車沿臺南市○○路外側車道由西往東
    方向行駛，行經設有閃光號誌之民生路與海安路交岔路口，
    本應注意汽車行經上開交岔路口，其車行方向為閃光黃燈，
    應減速接近，注意安全，小心通過，且汽車行駛時，駕駛人
    應注意車前狀況，並隨時採取必要之安全措施，而依當時情
    形，並非不能注意，竟疏未注意，未減速慢行，亦未注意車
    前狀況，即駛入該路口，而與適時沿海安路快車道由北往南
    方向行駛，由原告所駕駛車號4063-GH號之自小貨車發生碰
    撞，致原告受有胸部挫傷、腹部挫傷、左手挫傷併手指撕裂
    傷等情，業據原告提出診斷證明書為證，而被告上開過失傷
    害之犯行，業經檢察官提起公訴，並經本院刑事庭判決被告
    過失傷害罪處有期徒刑2月確定乙節，亦經本院調取本院95
    年度交簡字第1800號刑事卷宗全卷審認無訛，而被告經合法
    通知，未於言詞辯論期日到場，亦未提出準備書狀爭執，依
    民事訴訟法第280條第3項準用同條第1項規定之結果，視同
    被告對原告所主張之前開事實自認為真正，是原告此部份主
    張，自堪信實。
  (二)按因故意或過失，不法侵害他人之權利者，負損害賠償責任
    ；汽車、機車或其他非依軌道行駛之動力車輛，在使用中加
    損害於他人者，駕駛人應賠償因此所生之損害；不法侵害他
    人之身體或健康者，對於被害人因此喪失或減少勞動能力，
    或增加生活上之需要時，應負損害賠償責任；不法侵害他人
    之身體、健康、名譽、自由、信用、隱私、貞操，或不法侵
    害其他人格法益而情節重大者，被害人雖非財產上之損害，
    亦得請求賠償相當之金額，民法第184條第1項前段、第191
    條之2前段、第193條第1項、第195條第1項前段分別定有明
    文。查原告因被告之駕駛過失行為，致受有前開傷害，自得
    依上開規定請求損害賠償，茲就原告請求之項目及金額，核
    列如下：
    1.醫療費用5,240元：
      原告主張其因本件車禍支出上開費用，業據其提出醫療單
      據25紙為憑，金額核屬相符，是原告此部分請求應予准許
      。
    2.減少營業收入及租金損失共379,463元：
      原告主張其因本件車禍造成身體疼痛無法工作，夜市租金
      合計損失38,400元，另有二個半月無法工作，營業收入損
      失341,063元乙節，雖據其提出進貨單等件為證，惟查，
      本院審酌原告提出之郭綜合醫院95年8月15日診斷證明書
      記載病名為：「頭部外傷；左胸挫傷；左手挫傷」，醫師
      囑言：「原告於95年3月17日及95年3月19日至急診治療，
      於95年3月22日、95年3月27日、95年3月30日及95年4月4
      日回診」，以及該院95年11月14日郭綜發字第0950004085
      號函稱：該院給予妥善處置並醫囑門診追蹤及臥床休息為
      宜等情，本院認原告自受傷至最後一次回診期間約17日，
      是因認原告因本件車禍所受傷害至多20日無法工作，而原
      告僅提出攤位租賃契約書及出貨明細為證，尚無法證明其
      每月營業收入確實有達136,425元，而原告復未提出其他
      證據以資證明其收入，本院認僅能依行政院勞工委員會於
      86年10月16日發布之每月最低基本工資額15,840元計算，
      而原告支出之夜市租金每日損失600元應係原告得以獲得
      此最低基本工資額之成本，自不得再行請求，依此計算之
      結果，原告得請求被告賠償之工作收入損失金額為10,560
      元【計算式：15,840（元）×2/3（月）＝10,560（元）
      】，原告逾此數額之主張即為無理由。
    3.車輛修理共計支出28,400元：
      查訴外人黃瑞祥所有之系爭車輛係於1999年2月出廠，有
      行照乙紙在卷可憑，距車禍肇事日95年3月7日已有7年餘
      ，是系爭車輛之修理費，其中零件部分既有13,300元既以
      新零件更換破損之舊零件，則原告以修理費作為損害賠償
      之依據時，自應將零件折舊部分予以扣除始屬合理。茲依
      行政院所頒固定資產耐用年數表及固定資產折舊率之規定
      ，自用小客車之耐用年數為5年，系爭車輛使用年數已超
      過前開耐用年數，則其零件殘值僅剩6分之1，因而原告零
      件更換所得請求者為2,217元【計算式：殘價＝取得成本
      ÷（耐用年數＋１）即13,300÷（5+1）＝2,217（元以下
      四捨五入）】，加上工資部分15,100元，共可請求17,317
      元，逾此部分之請求為無理由，應予駁回。
    4.貨物損失9,600元：
      按當事人已證明受有損害而不能證明其數額或證明顯有重
      大困難者，法院應審酌一切情況，依所得心證定其數額，
      民事訴訟法第222條第2項規定甚明。原告主張事故當日因
      車輛翻覆造成車上草莓損壞及生財器具損壞共計9,600元
      ，其中草莓部分雖未能舉證以實其說，惟依台南市警察局
      第二分局南市警二刑字第09542138750號偵查卷宗內所附
      照片所示，原告所駕駛車輛翻覆後，地上確實留有若干數
      量之草莓在柏油路面上，而車內亦留有草莓若干，僅實際
      數量為何無從證明，故原告稱受有貨物損壞此部分應可認
      定，爰審酌原告已提之相關證據，認定原告此部分得請求
      之金額為3,000元；至於原告稱生財器具損害部分，因未
      能舉證證明，此部分請求為無理由，應予駁回。
    5.精神慰撫金10萬元部分：
      查被告駕車行經交岔路口，本應注意其車行方向為閃光黃
      燈，應減速接近，注意安全，小心通過，且汽車行駛時，
      駕駛人應注意車前狀況，並隨時採取必要之安全措施，而
      依當時情形，並非不能注意，竟疏未注意，未減速慢行，
      亦未注意車前狀況，即駛入該路口，而與適時沿海安路快
      車道由北往南方向駕駛小貨車之原告發生碰撞，原告車輛
      因此翻覆，致原告受有胸部挫傷、腹部挫傷、左手挫傷併
      手指撕裂傷之傷害，原告主張其因此受有非財產上之損害
      ，請求被告予以金錢賠償，即非無據。查原告為高職畢業
      、職業為攤販、名下有15筆土地、1筆薪資所得，而被告
      為國小畢業、職業為工、名下僅有登記1部78年份之汽車
      等情，業據兩造於警詢時陳明在卷，並有二人之稅務電子
      閘門財產所得調件明細表附卷足憑。本院參酌兩造之身分
      、地位、經濟能力，及被告受傷之程度等情，認原告請求
      之精神慰撫金以6萬元為適當，在此範圍內，應予准許，
      逾此部分之請求，尚屬過高，不應准許。
    6.綜上所述，原告所得請求得准許之金額為96,117元【計算
      式：5,240（元）＋10,560（元）＋17,317（元）＋3,000
      （元）＋60,000（元）＝96,117（元）】。
  (三)次按損害之發生或擴大，被害人與有過失者，法院得減輕賠
    償金額，或免除之，民法第217條第1項定有明文。又閃光黃
    燈表示「警告」，車輛應減速接近，注意安全，小心通過；
　　閃光紅燈表示「停車再開」，車輛應減速接近，先停止於交
　  岔路口前，讓幹道車優先通行後認為安全時，方得續行。道
    路交通標誌標線號誌設置規則第211條第1項規定甚明。經查
    ，被告駕車行經閃光黃燈路口，未減速慢行，而原告駕車行
    經閃光紅燈路口，支線道未讓幹線道車先行，業如前述，原
    告雖辯稱其行經該交岔路口時，有先停車看左右無來車後再
    開，並有證人可證，然原告於駕車行經前開十字路口中段時
    ，如有確實停車並確定右側無來車後，始再往前行駛者，應
    無發生本件事故之可能，故原告上開辯詞尚難採信，其有前
    述過失，應可認定，自得依上開規定減輕被告之賠償。本院
    審酌兩造上述過失之程度，認被告之賠償責任以減輕百分之
    60為相當。本件按過失比例減輕後，原告得請求被告賠償之
    金額為38,447元【計算式：96,117（元）×40%＝38,447（
    元，元以下四捨五入）】。
  (四)又按給付有確定期限者，債務人自期限屆滿時起，負遲延責
    任。給付無確定期限者，債務人於債權人得請求給付時，經
    其催告而未為給付，自受催告時起，負遲延責任。其經債權
    人起訴而送達訴狀，或依督促程序送達支付命令，或為其他
    相類之行為者，與催告有同一之效力；民法第229條第1、2
    項分別定有明文。又遲延之債務，以支付金錢為標的者，債
    權人得請求依法定利率計算之遲延利息。但約定利率較高者
    ，仍從其約定利率；而應付利息之債務，其利率未經約定，
    亦無法律可據者，週年利率為百分之5；亦為同法第233條第
    1項及第203條所明定。原告請求被告應給付之前開金額，並
    未定有給付之期限，而本件起訴狀繕本係於95年9月14日送
    達被告收受（參見本院95年度交簡附民字第111號卷第25頁
    ），則原告請求被告應自95年9月15日起，按週年利率百分
    之5計算遲延利息，核無不合，應予准許。
  (五)綜上所述，原告依據侵權行為損害賠償之法律關係，請求被
    告賠償38,447元，及自起訴狀繕本送達翌日即95年9月15日
    起至清償日止，按週年利率百分之5計算之利息，即有理由
    ，應予准許，逾此所為之請求，為無理由，應予駁回。
五、又本件為關於財產權之訴訟，所命給付之金額未逾50萬元之
    所為被告敗訴判決，爰依民事訴訟法第389條第1項第5款之
    規定，依職權宣告假執行；至於其餘假執行之聲請，業因訴
    之駁回而失所依附，應併予駁回之，附此敘明。
六、結論：本件原告之訴為一部有理由、一部無理由，依民事訴
    訟法第385條第1項前段、第79條、第389條第1項第5款，判
    決如主文。
中　　華　　民　　國　　96　　年　　1 　　月　　31　　日
                  民事第二庭    法　官　張家瑛
以上正本，係照原本作成。
如對本判決上訴，須於判決送達後20日內向本院提出上訴狀。
中　　華　　民　　國　　96　　年　　1 　　月　　31　　日
                                書記官　劉紀君
